臺灣高雄地方法院交通事件裁定　　　　　　　　　　九十一年度交聲字第五七九號
　　原處分機關　高雄巿交通事件裁決所
　　受處　分人
　　即異　議人　今元寶通運有限公司
　　法定代理人　江其賢
右列受處分人因違反道路交通管理處罰條例案件，對於高雄市交通事件裁決所民國九
十一年九月十二日所為之處分（原處分：高市交裁字第裁32-Q00000000號），聲明異
議，本院裁定如左：
    主  文
異議駁回。
    理  由
一、異議意旨略以：異議人即受處分人今元寶通運有限公司（以下簡稱今元寶公司）
    所有車牌ＺＺ－９９５號營業用遊覽大客車，雇用羅國際為駕駛人期間，其遺失
    駕照、補發新照、舊照失而復得、新照受吊扣，皆未告知異議人，致每月發薪檢
    查該員駕照皆為舊照，而舊照為合法公文書，故異議人於監督查核無任何過失可
    言，而羅君於九十年十一月十日被舉發違規時前此其駕照已被吊扣乙事，監理機
    關及有關單位皆未知會異議人知悉，異議人無從了解羅君不法情事，且亦無任何
    通報系統得以查詢之管道，參之道路交通管理處罰條例第二十一條之一相關立法
    理由：汽車所有人如已善盡查證駕駛人駕駛執照資格之注意，或縱加以相當之注
    意而仍不免發生違規者，汽車所有人不受本條之處罰之旨意，故異議人當不負任
    何法律上責任，且依經驗法則，於此不景氣之際，人浮於事且駕駛人才不勝枚舉
    ，異議人當不至於知法犯法甘冒莫大之損失，就羅君受雇於異議人後，其九十年
    七月間因違規受罰而以新照吊扣，又九十一年十一月十日因前座乘客未繫安全帶
    受罰入案後，監理機關始發現羅君駕照受吊扣等異議人皆無從知悉，故異議人已
    盡善良管理人之法律上責任，本案責任歸屬在於監理機關及有關單位，其未依法
    行政通知異議人有關羅君不法行為，致異議人無從終止雇用，是原處分有違罪刑
    法定主義，亦不符憲法保障人民財產權旨意，異議人實難甘服，爰依法聲明異議
    。
二、按「汽車駕駛人駕駛大客車，使用註銷之駕駛執照駕車者，汽車所有人及駕駛人
    各處四萬元以上八萬元以下罰鍰，並當場禁止該汽車駕駛人繼續駕駛及扣留其車
    輛牌照」；「前項第五款之駕駛執照均應扣繳之」；又「違反第一項情形，並吊
    扣其（汽車所有人）汽車牌照三個月」，道路交通管理處罰條例第二十一條之一
    第一項第五款、第二項、第三項分別定有明文。
三、經查：車牌ＺＺ－９９５號營業用遊覽大客車駕駛人羅國際曾於九十年間因交通
    違規被舉發，自九十年二月二十日起至九十年十一月十九日止，遭吊扣駕駛執照
    九月等情，有高雄市裁決所汽車駕照基本資料一份在卷可參，而本件係羅國際於
    九十年十一月十日十三時五十五分許，駕駛受處分人所有之上開營業用遊覽大客
    車行經台九線一三六點八公里處為警以「汽車行駛道路上其座乘客未繫安全帶」
    及「未帶駕照行駛公路」當場攔停舉發，是羅國際於本件交通違規時，尚在前開
    駕照吊扣期間，此節應堪以認定。至於異議人雖辯稱不知游清輝駕駛執照遭吊扣
    ，亦無從得知云云。惟查：
（一）道路交通管理處罰條例第二十一條之一之規定，不僅處罰駕駛人，並對汽車所
      有人一併處罰，其立法目的無非係要求大型車輛之汽車所有人於其將車交由他
      人駕駛時，能夠對於駕駛人之駕駛資格善盡注意之義務，是僅需駕駛人確實有
      駕駛資格未盡符合之情形，汽車所有人依該規定即應同受處罰，並應吊扣其汽
      車牌照三個月。本件異議人既係駕駛羅國際之雇主，且為該車之所有人，其對
      羅國際本有監督管理之責，且因司機每日駕車在外行駛，違反道路交通管理處
      罰條例之行為，可能隨時發生，故異議人對於駕駛人之違規情形及駕駛執照之
      實際使用狀態，亦有隨時查核注意之義務，尚非於每月發薪時查驗司機之駕駛
      執照，即可認其已盡監督管理之責。
（二）又依電腦處理個人資料保護法第七條明定：「公務機關對個人資料之蒐集或電
      腦處理，非有特定目的，並符合下列情形之一，不得為之；一、於法令規定職
      掌必要範圍內者。二、經當事人書面同意者。三、對當事人權益無侵害之虞者
      。」故異議人所陳未告知乙節，車輛所有人得先行徵得當事人書面同意後，再
      據以向公路監理機關申請查詢該職業駕駛人之違規情況。因之，本件異議人經
      核仍難認係已盡其對駕駛人管理監督之責，是異議人應依前開規定受罰，實無
      疑義。從而，異議人前開所辯，係屬卸責之詞，並不足採。
（三）綜上所述，原處分機關依道路交通管理處罰條例第二十一條之一第一項第七款
      及同條第三項之規定，裁處異議人罰鍰新臺幣八萬元，並吊扣其汽車牌照三個
      月，於法核無違誤，本件異議為無理由，應予駁回。
四、據上論斷，應依道路交通案件處理辦法第十九條，裁定如主文。
中      華      民      國      九十一    年      十    月    十六    日
                                臺灣高雄地方法院交通法庭
                                    法  官  楊  宗  翰
右正本證明與原本無異。
如不服本裁定應於送達後五日內向本院提出抗告狀。
                                    書記官  陳  怡  真
中      華      民      國      九十一      年      十    月    十六    日
附錄法條：
道路交通管理處罰條例第21-1條（民國90年1月17日修正）：
  汽車駕駛人駕駛聯結車、大客車、大貨車，有下列情形之一者，汽車所有人及駕駛
  人各處新臺幣四萬元以上八萬元以下罰鍰，並當場禁止該汽車駕駛人繼續駕駛及扣
  留其車輛牌照：
    一  未領有駕駛執照駕車者。
    二  領有機器腳踏車駕駛執照駕車者。
    三  領有小型車駕駛執照駕車者。
    四  領有大貨車駕駛執照，駕駛大客車、聯結車或領有大客車駕駛執照，駕駛聯
        結車者。
    五  使用註銷之駕駛執照駕車者。
    六  使用偽造、變造或矇領之駕駛執照駕車者。
    七  駕駛執照吊扣期間駕車者。
  前項第五款、第六款之駕駛執照，均應扣繳之；第七款並吊銷其駕駛執照。
  違反第一項情形，並吊扣其汽車牌照三個月。
